高雄高等行政法院裁定
　　　　　　　　　　　　　　　　　　 96年度訴字第00104號
原　　　告　甲○○
被　　　告　高雄縣岡山地政事務所
代　表　人　乙○○○○
上列當事人間因土地複丈事件，原告不服高雄縣政府中華民國96
年2月5日府法訴字第31158號訴願決定，提起行政訴訟。本院裁
定如下：
    主　文
原告之訴駁回。
訴訟費用由原告負擔。
    理　由
一、按「原告之訴，有起訴不合程式或不備其他要件者，行政法
    院應以裁定駁回之。」為行政訴訟法第107條第1項第10款所
    明定。次按人民因中央或地方機關之違法行政處分，認為損
    害其權利或法律上利益，經依訴願法提起訴願而不服其決定
    者，依行政訴訟法第4條第1項規定，固得向高等行政法院提
    起撤銷訴訟。惟所謂行政處分，依訴願法第3條第1項規定，
    係指中央或地方機關就公法上具體事件所為之決定或其他公
    權力措施而對外直接發生法律效果之單方行政行為而言。至
    行政機關所為單純事實之通知、敘述或理由之說明，既不因
    該項通知、敘述或說明而生法律效果，自與發生具體的法律
    上效果，直接影響人民權利或利益之單方行政行為不同，即
    非行政處分，不得對之提起行政爭訟（訴願或行政訴訟），
    最高行政法院44年判字第18號、50年判字第46號判例可資參
    照。
二、本件原告前就毗鄰高雄縣橋頭鄉○○段534地號（重測前為
    橋仔頭段224-81號）之2筆未登記土地（被告暫編地號為橋
    仔頭段224-93、224-93號），係屬無主土地，乃於民國（下
    同）83、84年間多次以「時效取得」為原因，向被告申請「
    所有權第一次登記」，經被告審查結果，以84年5月19日岡
    所字第4432號函及84年6月1日岡所一字第4923號函駁回確定
    。嗣財政部國有財產局南區辦事處於95年5月29日依國有財
    產法第19條規定向被告提出尚未完成登記土地測量及所有權
    第一次登記，被告受理申請後排定於95年8月29日上午9時施
    測複丈，並以95年8月17收件字號95年岡土鑑字第079000號
    （土地複丈、建物測量）定期通知書通知原告準時到達指定
    會合地點領丈。原告不服上開通知書，提起訴願，經訴願機
    關以上開通知書非屬行政處分，乃從程序上決定訴願不受理
    。原告仍表不服，遂提起本件行政訴訟，主張略謂：上開通
    知書實質上代表被告就國有財產局申請案已審查准予複丈之
    行政處分，上開未登記土地已於83、84年間完成地籍測量，
    國有財產局卻又提出地籍測量申請案，顯然與法未合，被告
    不應准予複丈等語。惟查，地政機關所為之複丈測量性質上
    為一鑑定行為，其於完成鑑定後發給複丈成果圖，無非鑑定
    人員表示土地界址所在之專業上意見，供為參據而已，必經
    採為裁判或行政處分之依據，始生依鑑定內容變動之法律上
    效果，是該鑑定行為僅係一種事實行為，並非行政處分，準
    此，地政機關所為通知申請人及關係人準時到達指定會合地
    點領丈之通知書，亦僅係單純事實之通知，非屬行政處分。
    從而，本件被告所為通知原告準時到達指定會合地點領丈之
    95年8月17日95年岡土鑑字第079000號通知書僅係單純事實
    之通知，並非行政處分，原告即不得對之提起訴願，訴願機
    關從程序上為訴願不受理之決定，洵無不合。原告提起本件
    訴訟，請求撤銷訴願決定及原處分，即屬不備起訴要件，顯
    非合法，應予駁回。
三、據上論結，本件原告之訴為不合法，爰依行政訴訟法第107
    條第1項第10款、第104條，民事訴訟法第95條、第78條，裁
    定如主文。
中　　華　　民　　國　　96　　年　 　5　　月　 31  　 日
                  第二庭審判長法  官　  江幸垠
                              法  官　　簡慧娟
                              法  官　　許麗華
以上正本係照原本作成。
如不服本裁定，應於裁定送達後10日內以書狀敘明理由，經本院
向最高行政法院提出抗告（須按對造人數附具繕本）；並應預繳
送達用掛號郵票6份（每份34元）。
中　　華　　民　　國　　96　　年　 　5　　月　 31  　 日
　　　　　　　　　　　　　　　書記官    洪美智
